# 民企股改土地评估增值能否入账

提问人：song2003921 时间：2018-01-20 21:51:43
民企IPO股改，对于土地评估增值部分能付入账？ 这是一个老话题，但网上看到的信息相互矛盾，一直不太清楚最新的文件有什么规定，请指教。
--------------------------不好意思，发完帖子搜索到了陈老师以前的一个回复，摘抄一下： 在《计学撮要 2011 》中有提及：
第二节 可以按照评估价值调整资产、负债账面价值的情形 《企业会计制度》第十一条规定，“企业的各项财产在取得时应当按照实际成本计量。其后，各项财产如果发生减值，应当按照本制度规定计提相应的减值准备。除法律、行政法规和国家统一的会计制度另有规定者外，企业一律不得自行调整其账面价值”。自 2007 年 1 月 1 日起实施的《企业会计准则——基本准则》（财政部令第 33 号）在第四十三条中也规定：“企业在对会计要素进行计量时，一般应当采用历史成本，采用重置成本、可变现净值、现值、公允价值计量的，应当保证所确定的会计要素金额能够取得并可靠计量”。 由上述规定可见，虽然企业在各类交易中需要进行资产评估的情况很多，但是根据现行中国会计准则和会计制度的规定，可以按照资产评估结果调整企业账务的情况是不多的。目前在会计实务中，仅限于以下两种情况： （一）非公司制国有企业改建为公司制企业，通常是改建为有限责任公司，也可能是按照《公司法》的规定“一步到位”直接改建为股份有限公司（但根据证监会 32 号令的规定，此时不能采用募集设立形式公开发行股票）。在新企业会计准则体系中的相关规定主要是： 1 、《企业会计准则解释第 1 号》（财会[2007]14号）第十条规定：“企业引入新股东改制为股份有限公司，相关资产、负债应当按照公允价值计量，并以改制时确定的公允价值为基础持续核算的结果并入控股股东的合并财务报表。改制企业的控股股东在确认对股份有限公司的长期股权投资时，初始投资成本为投出资产的公允价值及相关费用之和”。 2 、《企业会计准则实施问题专家工作组意见（ 2008 年 1 月 21 日）》第四问要求：“国有企业经批准进行公司制改建为股份有限公司的，应当按照《企业会计准则解释第 1 号》（财会[2007]14号）的规定，采用公允价值计量相关资产、负债。国有企业经批准改建为有限责任公司的，比照上述原则处理”。 3 、《企业会计准则讲解 2010 》第二十一章“企业合并”第二节“同一控制下企业合并的处理”提及：“在同一控制下的企业合并中，被合并方同时进行改制并对资产负债进行评估调账的，应以评估调账后的账面价值并入合并方”。 该做法的理论依据是将新设立的公司制企业视为一个单独的法人主体，因而相应地将改制重组视为改制后的公司制企业从其前身（原企业）取得了相关资产、负债和业务，因此采用类似购买法的方式处理。 需要注意的是：如果国有企业改建为有限责任公司时已经进行过按照资产评估结果调整账务的处理，则以后该有限责任公司变更为股份有限公司时，虽然也可能需要进行资产评估，但一般认为不能再次按照资产评估结果调整账务。 （二）在非同一控制下的企业合并中一次性被其他企业收购100%股权的企业。在新企业会计准则体系于 2007 年实施之前，根据财政部《关于股份有限公司有关会计问题解答》（财会字[1998]16号）的规定，“公司购买其他企业的全部股权时，被购买企业保留法人资格的，被购买企业应当按照评估确认的价值调整账务；被购买企业丧失法人资格的，公司应按被购买企业评估确认后的价值入账。公司购买其他企业的部分股权时，被购买企业的账面价值应当保持不变”。在新的企业会计准则体系下，根据财政部会计司编写组所著《企业会计准则讲解 2010 》第二十一章第三节中的表述，“非同一控制下的企业合并中，购买方通过企业合并取得被购买方100%股权的，被购买方可以按照合并中确定的可辨认资产、负债的公允价值调整其账面价值。除此之外，其他情况下被购买方不应因企业合并改记有关资产、负债的账面价值”。 但是另一方面，即使处于不能根据资产评估结果调整账务的情形中，也需要注意如有重大的资产评估减值，则应考虑相关资产是否需要计提减值准备。当然，因为评估的目的和方法与减值测试不同，所以资产评估结果仅可作为是否存在减值迹象，以及是否应计提资产减值准备的参考，而不是唯一的依据。

回答人：chenyiwei
有限责任公司整体变更为股份有限公司时，按规定需进行资产评估，但不能按资产评估结果调账，应以基准日经审计的账面净资产为基础折股。